【裁判字號】    95,易,1300
【裁判日期】    951011
【裁判案由】    詐欺
【裁判全文】
臺灣高雄地方法院刑事判決              95年度易字第1300號
公  訴  人  臺灣高雄地方法院檢察署檢察官
被      告  甲○○
                    現於臺灣屏東戒治所執行強制戒治中
上列被告因詐欺案件，經檢察官提起公訴（95年度偵字第2861號
），被告於本院準備程序中就被訴事實為有罪之陳述，受命法官
於聽取當事人之意見後，本院合議庭裁定改由受命法官獨任以簡
式審判程序審理，判決如下：
    主  文
甲○○幫助犯詐欺取財罪，累犯，處拘役伍拾日，如易科罰金，
以銀元佰元即新臺幣玖佰元折算壹日。
    犯罪事實及理由
一、本件犯罪事實及證據，除犯罪事實欄中，「經台灣地方法院
    89年度交易字第903 號判處有期徒刑5 月確定，嗣於91年5
    月3 日易科罰金執行完畢。」之記載，應更正為「經臺灣高
    等法院高雄分院於90年7 月18日，以90年度交上易字第134
    號判處有期徒刑5 月確定，嗣於91年5 月2 日徒刑執行完畢
    。」之記載，另「將其所申請之岡山郵局帳戶」之記載，應
    補充為「將其於86年6 月17日所申請之岡山郵局帳戶」之記
    載。證據部分，補充被告於本院審理中之自白，餘均引用起
    訴書之記載（如附件）。
二、應適用法條部分，補充：(一)新舊法之比較如下：按刑法業經
    總統於94年2 月2 日，以華總一義字第09400014901 號令修
    正公布，並自95年7 月1 日施行（下稱修正後刑法）。又行
    為後法律有變更者，適用行為時之法律。但行為後之法律有
    利於行為人者，適用最有利於行為人之法律，修正後刑法第
    2 條第1 項定有明文。次按，新舊刑法關於刑之規定，雖同
    採從輕主義，係適用最有利於行為人之法律，既曰法律，自
    較刑之範圍為廣，比較時應就罪刑有關之共犯、未遂犯、連
    續犯、牽連犯、結合犯以及累犯加重、自首減輕、暨其他法
    定加減原因、與加減例等一切情形，綜其全部之結果，而為
    比較，再適用有利於行為人之法律處斷，最高法院24年上字
    第4634號判例著有明文。又依95年6 月14日公布之刑法施行
    法第1 條之1 之規定：「中華民國94年1 月7 日刑法修正施
    行後，刑法分則編所定罰金之貨幣單位為新臺幣。94年1 月
    7 日刑法修正時，刑法分則編未修正之條文定有罰金者，自
    94年1 月7 日刑法修正施行後，就其所定數額提高為30倍。
    但72年6 月26日至94年1 月7 日新增或修正之條文，就其所
    定數額提高為3 倍。」。是本案被告行為後法律已有修正，
    爰將本案適用新舊法之比較，臚列於後：1.關於法定刑中罰
    金部分，修正前刑法第33條第5 款規定「罰金：1 元以上。
    」，依80年5 月6 日修正前罰金罰鍰提高標準條例第3 條之
    規定，復由司法院、行政院會銜於72年7 月27日發布，自72
    年8 月1 日施行，提高刑法所定罰金數額10倍，並依現行法
    規所定貨幣單位折算新臺幣條例第2 條之規定：「現行法規
    所定金額之貨幣單位為圓、銀元或元者，以新臺幣元之3 倍
    折算之。」，經折算為新臺幣後，則罰金刑之最輕刑度為新
    臺幣30元以上；修正後刑法第33條第5 款規定「罰金：新臺
    幣1 千元以上，以百元計算之。」，經比較新舊法結果，以
    舊法較有利於行為人。2.修正後刑法第339 條第1 項之詐欺
    取財罪，其法定刑中罰金之部分，修正為「新臺幣3萬 元以
    下罰金」，與修正前依罰金罰鍰提高標準條例第1 條前段及
    現行法規所定貨幣單位折算新臺幣條例第2 條之規定，提高
    10倍並折算為新臺幣後，亦為「新臺幣3 萬元以下罰金」，
    經比較新舊法結果，新法尚非有利於被告，應適用行為時法
    即舊法。3.刑法第30條之幫助犯，自修正前原第1 項條文之
    「幫助他人犯罪者」，修正為「幫助他人實行犯罪行為者」
    ，係從原本之嚴格從屬形式立場，改採限制從屬形式立場，
    故被幫助者之行為僅須具備構成要件該當性、違法性，幫助
    者即成立幫助犯，至被幫助者是否具備有責性，則非所問。
    故依本次修法結果，幫助犯之成立要件顯較原條文之從犯須
    具備構成要件該當性、違法性、有責性三者為寬，經比較新
    舊法結果，自以適用舊法有利於行為人。4.關於易科罰金折
    算標準，依舊罰金罰鍰提高標準條例第2 條前段（現已刪除
    ）及現行法規所定貨幣單位折算新臺幣條例第2 條之規定，
    就其原定數額提高為100 倍折算1 日，即以銀元300 元折算
    1 日，經折算新臺幣後，應以新臺幣900 元折算為1日 ；而
    依修正後刑法第41條第1 項前段規定：「犯最重本刑為5 年
    以下有期徒刑以下之刑之罪，而受6 個月以下有期徒刑或拘
    役之宣告者，得以新臺幣1 千元、2 千元或3 千元折算1 日
    ，易科罰金。」，經比較修正前後之易科罰金折算標準，以
    舊法之規定，較有利於被告。5.綜上所述，揆諸首揭法律條
    文及判例意旨，綜合比較結果，以適用修正前之法律為有利
    於被告。(二)本件被告於刑之執行完畢後，5 年內故意再犯本
    件有期徒刑以上之罪，不論依修正前之刑法第47條，或修正
    後之刑法第47條第1 項之規定，均構成累犯，對被告而言並
    無有利或不利之情形，自不生新舊法比較之問題，應逕依修
    正前之刑法第47條之規定加重其刑。(三)爰審酌被告隨意交付
    金融帳戶供他人非法使用，不僅助長社會犯罪風氣，更導致
    真正犯罪者逍遙法外，其行為殊屬不當，惟念及被告本身並
    未實際參與本件詐欺取財之犯行，責難性較小，且被害人因
    此所受之損失僅有3200元，犯罪所生之危害，堪認輕微，犯
    罪手段亦屬平和，被告犯後坦承犯行，態度良好等一切情狀
    ，量處如主文所示之刑，並諭知易科罰金之折算標準。餘均
    引用起訴書之記載（如附件）。
三、依刑事訴訟法第273 條之1 第1 項、第299 條第1 項前段、
    第310 條之2 、第454 條第2 項，刑法第2 條第1 項前段、
    修正前刑法第339 條第1 項、第30條第1 項、第2 項、第47
    條、第41條第1 項前段，罰金罰鍰提高標準條例第1 條前段
    、修正前罰金罰鍰提高標準條例第2 條，現行法規所定貨幣
    單位折算新臺幣條例第2 條，判決如主文。
中    華    民    國    95    年    10    月    11    日
                  刑事第十一庭  法  官  戰諭威
以上正本證明與原本無異。
如不服本判決，應於判決送達後10日內，向本院提出上訴狀。
                                書記官  董明惠
中    華    民    國    95    年    10    月    11    日
附錄本判決論罪之法條：
中華民國刑法第30條：
幫助他人犯罪者，為從犯。雖他人不知幫助之情者，亦同。
從犯之處罰，得按正犯之刑減輕之。
中華民國刑法第339條：
意圖為自己或第三人不法之所有，以詐術使人將本人或第三人之
物交付者，處5 年以下有期徒刑、拘役或科或併科1 千元以下罰
金。
以前項方法得財產上不法之利益或使第三人得之者，亦同。
前二項之未遂犯罰之。


司法院資訊處製作；財團法人民間司法改革基金會備份。
